【裁判字號】    99,台上,5619
【裁判日期】    990909
【裁判案由】    違反毒品危害防制條例等罪
【裁判全文】
最高法院刑事判決            九十九年度台上字第五六一九號
上  訴  人  甲○○
上列上訴人因違反毒品危害防制條例等罪案件，不服台灣高等法
院台中分院中華民國九十九年六月二十三日第二審判決（九十九
年度上訴字第六四八、六四九號，起訴案號：台灣南投地方法院
檢察署九十八年度偵字第四四０五、五０一四、五０一五號），
提起上訴，本院判決如下：
    主  文
上訴駁回。
    理  由
一、販賣第一級毒品部分
按刑事訴訟法第三百七十七條規定，上訴於第三審法院，非以判
決違背法令為理由，不得為之。是提起第三審上訴，應以原判決
違背法令為理由，係屬法定要件。如果上訴理由書狀並未依據卷
內訴訟資料，具體指摘原判決不適用何種法則或如何適用不當，
或所指摘原判決違法情事，顯與法律規定得為第三審上訴理由之
違法情形，不相適合時，均應認其上訴為違背法律上之程式，予
以駁回。本件上訴人甲○○上訴意旨略稱：上訴人自始均坦承販
賣毒品犯行，第一審法院認定上訴人為初犯，於偵查、審判中均
自白販賣第一級毒品犯行，犯罪後態度良好，且涉案情節輕微，
情堪憫恕，援用毒品危害防制條例第十七條第二項之規定，暨依
刑法第五十九條之規定減（及酌減）上訴人之刑，並與上訴人所
犯販賣第二級毒品及轉讓禁藥各罪，定應執行刑為有期徒刑十二
年，上訴人不服第一審判決，上訴原審法院後，又於原審法院供
出毒品來源，因而查獲其他正犯，故原審法院除依毒品危害防制
條例第十七條第二項之規定減輕上訴人之刑外，並引同條例第一
項之規定遞減上訴人之刑，惟竟摒除第一審法院適用刑法第五十
九條之規定，認上訴人不得依該條規定酌減其刑，實有違誠信原
則，不符公平、正義，原判決顯有刑事訴訟法第三百七十九條各
款所定當然違背法令之違誤云云。惟按：刑法第五十九條酌減其
刑之規定，必於犯罪之情狀，另有特殊之原因與環境等等，在客
觀上足以引起一般同情，而顯然可憫，認為即予宣告法定低度刑
期猶嫌過重者，始有其適用。則單純犯罪情節輕微、犯人之品行
、素行、犯罪後態度等情狀，僅可為法定刑內從輕科刑之標準，
非可執為酌減其刑之理由。且刑法第五十九條之規定，則係裁判
上之酌減，乃法院於職權範圍內得為酌定之事項，除其裁量權之
行使，明顯違反比例原則外，不得任意指為違法。原判決就第一
審依刑法第五十九條酌予減輕上訴人之刑部分，敘明本件上訴人
就原判決附表一所示各次販賣第一級毒品罪部分，供出毒品來源
，因而查獲其他正犯，且於偵查、審判均自白犯罪，經依毒品危
害防制條例第十七條第一項、第二項規定遞減輕其刑，即依毒品
危害防制條例第十七條第二項減輕其刑後，其原法定刑為死刑或
無期徒刑，減為無期徒刑或二十年以下十五年以上之有期徒刑，
復依同條例第十七條第一項規定遞減輕其刑後（可減至三分之二
），則上訴人所犯如原判決附表一所示各次販賣第一級毒品罪，
經遞減輕其刑後之法定刑已得處以五年以上之有期徒刑，而非僅
應處以「死刑或無期徒刑」，已無刑法第五十九條所規定「科以
最低度刑仍嫌過重者」之酌量減輕其刑之情狀，因而不再適用刑
法第五十九條規定減輕其刑等情，已詳敘關於上訴人所犯違反毒
品危害防制條例第四條第一項之罪不再依刑法第五十九條規定酌
減其刑之理由，於法並無違誤，且與比例原則並不相悖。上訴意
旨並未依據卷內訴訟資料具體指摘原判決有何不適用法則或適用
不當之違背法令情事，僅就原審法院適法範圍裁量權之行使為爭
執，核與法律規定得為第三審上訴理由之違法情形，不相適合。
其上訴違背法律上之程式，應予駁回。
二、販賣第二級毒品、轉讓禁藥部分
按上訴得對於判決之一部為之，未聲明為一部者，視為全部上訴
，刑事訴訟法第三百四十八條第一項定有明文。上訴人對原判決
不服，提起上訴，未聲明為一部上訴，依前開規定，應視為全部
上訴，合先敘明。次按第三審上訴書狀，應敘述上訴之理由，其
未敘述者，得於提起上訴後十日內補提理由書於原審法院，已逾
上述期間，而於第三審法院未判決前仍未提出上訴理由書狀者，
第三審法院應以判決駁回之，刑事訴訟法第三百八十二條第一項
、第三百九十五條後段規定甚明。本件上訴人因違反毒品危害防
制條例等罪案件，不服原審判決，於民國九十九年七月五日提起
上訴，並未敘述理由，其雖於同年七月十二日補提上訴理由狀，
惟就所犯販賣第二級毒品、轉讓禁藥部分，仍未敘述上訴理由，
且迄今逾期已久，於本院未判決前尚未提出，依上開規定，其此
部分上訴自非合法，應予駁回。
據上論結，應依刑事訴訟法第三百九十五條，判決如主文。
中    華    民    國  九十九  年    九    月    九    日
                      最高法院刑事第五庭
                          審判長法官  陳  正  庸
                                法官  林  秀  夫
                                法官  林  瑞  斌
                                法官  王  聰  明
                                法官  謝  靜  恒
本件正本證明與原本無異
                                      書  記  官
中    華    民    國  九十九  年    九    月   十五   日
                                                       s

司法院資訊處製作；財團法人民間司法改革基金會備份。
